【裁判字號】    97,易緝,57
【裁判日期】    970519
【裁判案由】    侵占
【裁判全文】
臺灣臺中地方法院刑事判決              97年度訴緝字第56號
公  訴  人  臺灣臺中地方法院檢察署檢察官
被      告  甲○○
指定辯護人  本院公設辯護人  丙○○
上列被告因偽造有價證券等案件，經檢察官提起公訴（89年度偵
緝字第254號、第270號），本院判決如下：
    主    文
甲○○連續犯業務侵占罪，處有期徒刑捌月；又犯詐欺罪，處有
期徒刑陸月；應執行有期徒刑壹年。
    犯罪事實
一、甲○○為久菱實業股份有限公司派駐在台中營業處之久億實
    業社擔任經理一職，負責推銷產品兼收取貨款等業務。竟意
    圖為自己不法之所有，並基於概括之犯意，自民國八十六年
    十二月起至八十七年五月止，趁收取貨款之機會，連續將其
    收取之林石樹、邱庭甲、廖本謝、葉秀英、蔡金珠、楊登煌
    、張萬益、洪惠好、洪秀緞、丁月英、陳進益、吳秀貞、曾
    志明、王萬成、邱玉蓮、余宏與、林素雲、張寶丹、林美珍
    、林進丁等人二十筆貨款，共新台幣（下同）六萬一千零五
    十元，以變易持有為所有之意思予以侵占入己，挪為己用。
    嗣經久菱實業股份有限公司向客戶收取貨款，始發覺上情。
二、甲○○意圖為自己不法之所有，明知付款人為上海商業儲蓄
    銀行三重分行、發票人朱建次、發票日民國八十七年六月二
    十五日、票號0000000號、面額五萬六千元之支票，
    係已經金融行庫拒絕往來之人頭支票，即俗稱之「芭樂票」
    ，竟於八十七年五月二十日，在台中縣豐原市○○路一一
    號林造賢住處，佯以向林造賢借詐九萬九千元，並交付前開
    支票，及另向汪尚明借用之另一紙付款人為台中區中小企業
    銀行內新分行，發票人汪尚明、發票日八十七年六月二十日
    、票號0000000號、面額四萬三千元之支票，以取信
    於林造賢，使林造賢不疑有他如數交付借貸金額，詐得九萬
    九千元。嗣屆期經林造賢提示付款均遭拒，甲○○又避不見
    面，始知受騙。
三、案經告訴人林造賢、久菱實業股份有限公司分別訴請台灣台
    中地方法院檢察署檢察官偵查起訴。
    理    由
一、刑事訴訟法第159條之5規定，被告以外之人於審判外之陳述
    ，雖不符前四條之規定，而經當事人於審判程序同意作為證
    據，法院審酌該言詞陳述或書面陳述作成時之情況，認為適
    當者，亦得為證據。當事人、代理人或辯護人於法院調查證
    據時，知有第159條第1項不得為證據之情形，而未於言詞辯
    論終結前聲明異議者，視為有前項之同意。本件證人乙○○
    、林造賢、朱建次等人，於偵查中所為供述，係被告以外之
    人於審判外之陳述，二造於本院調查證據時，知有第159條
    第1項不得為證據之情形，而未於言詞辯論終結前聲明異議
    者，視為同意作為證據，且證人乙○○、林造賢二人僅係陳
    述其等被害經過，內容詳細，證人朱建次係為其本身不利益
    之供述，且未指認被告，以上三人之陳述均無不適當之情形
    ，得作為本件之證據。
二、訊據被告甲○○對右揭犯罪事實坦承不諱，核與告訴人久菱
    實業股份有限公司代理人乙○○，及告訴人林造賢指訴情節
    相符，且被告所交付之前開發票人為朱建次之支票，係人頭
    支票，已由臺灣板橋地方法院檢察署檢察官偵辦中一節，業
    據證人朱建次證述在卷，並有臺灣板橋地方法院判決一紙附
    卷可稽。復有被告甲○○親自書立之收款明細表、切結書影
    本各一份、客戶證明書影本三份、支票及退票理由單影本二
    份等附卷可證，足證被告之自白與事實相符，被告犯行應堪
    認定。
三、核被告甲○○所為，係犯刑法第三百三十六條第二項業務侵
    占罪，及同法第339條第1項之詐欺罪。被告多次犯業務侵占
    犯行，時間緊接，犯罪構成要件相同，顯係基於概括犯意而
    為之，為連續犯，依修正前刑法第五十六條規定加重其刑。
    所犯上開二罪，犯名不同，犯意各別，應予分論併罰，被告
    犯罪後刑法於95年7月1日修正生效，其中刑法第五十一條第
    五款及第五十六條之規定，修正前之規定較修正後之規定，
    對被告有利，依刑法第二條第一項之規定，仍適用修正前刑
    法第五十一條第五款之規定，併此說明。爰審酌被告素行良
    好，未有犯罪前科，及其犯罪動機，所生損害，至今未能與
    被害人達成民事和解，其因通緝多年，始被緝獲，於本院審
    理中已坦承認罪等一切情狀，量處如主文所示之刑，並定其
    應執行刑。且被告係96年7月16日之前遭通緝，惟至97年1月
    28日始自行到警局投案，並送本院歸案，有通緝案件移送書
    及筆錄在卷足稽，其未於96年12月31日以前自動到案接受審
    判，依96年罪犯減刑條例第五條之規定，不得依該條例減輕
    其刑。
四、公訴意旨認被告於犯罪事實欄二所為，另犯刑法第二百零一
    條第二項行使偽造有價證券罪。惟查，被告持以向告訴人林
    造賢借款而交付朱建次名義之支票，係由朱建次同意充當人
    頭而申請，並交由他人使用，業據證人告建次於偵查中供證
    在卷，係由被授權使用之人所簽發，並非無權利人所偽造，
    自與偽造有價證券之情形有別，此外，復查無其他積極證據
    足認被告有此部分犯行，惟公訴人起訴認被告與所犯上開詐
    欺罪間，有方法結果之牽連關係，為牽連犯，係裁判上一罪
    ，故不另為無罪之諭知。
五、據上論斷，應依刑事訴訟法第二百九十九條第一項前段，刑
    法二條第一項、第三百三十六條第二項、第三百三十九條第
    一項、修正前刑法第五十六條、第五十一條第五款，刑法施
    行法第一條之一，判決如主文。
中    華    民    國    97    年    5     月    19    日
                  刑事第四庭    審判長法  官  林宜民
                                      法  官  許惠瑜
                                      法  官  林清鈞
上正本證明與原本無異。
如不服本判決，應於收受送達後10日內向本院提出上訴書狀（應
敘述具體理由並附繕本）。
上訴書狀如未敘述理由，應於上訴期間屆滿後20日內補提理由書
於本院。
                                      書記官  陳貴卿
中    華    民    國    97    年    5     月    19    日
附錄論罪科刑法條
中華民國刑法第201條第2項
行使偽造、變造之公債票、公司股票或其他有價證券，或意圖供
行使之用，而收集或交付於人者，處1年以上7年以下有期徒刑，
得併科3千元以下罰金。
中華民國刑法第336條第2項
對於業務上所持有之物，犯前條第 1 項之罪者，處 6 月以上
5 年以下有期徒刑，得併科 3 千元以下罰金。


司法院資訊處製作；財團法人民間司法改革基金會備份。
